臺灣高等法院刑事判決　　　　　　　　96年度上易字第2604號
上　訴　人　臺灣士林地方法院檢察署檢察官
被　　　告　甲○○
　　　　　　　　　　現於臺灣台北監獄執行
上列上訴人因被告毒品危害防制條例案件，不服臺灣士林地方法
院96年度易字第607號，中華民國96年8月10日第一審判決（起訴
案號：臺灣士林地方法院檢察署96年度毒偵字第669號），提起
上訴，本院判決如下：
    主  文
上訴駁回。
    事實及理由
一、本案經本院審理結果，認第一審以被告甲○○犯毒品危害防
    制條例第10條第2項施用第2級毒品罪，判處有期徒刑6月，
    減為有期徒刑3月，並諭知易科罰金折算之標準為1000元折
    算一日，認事用法及量刑均無不當，應予維持，並引用第一
    審判決書記載之事實、證據及理由（如附件）。
二、公訴人上訴意旨略以：被告另於民國（下同）96年7月16日
    ，在台北縣淡水鎮八連溪一帶，非法施用安非他命，與本件
    論罪部分屬集合犯包括一罪，原審未及審酌，難認允當云云
    ，指摘原判決不當。
三、惟查：94年2月2日修正公布而於95年7月1日施行之刑法，基
    於刑罰公平原則之考量，杜絕僥倖之犯罪心理，並避免易致
    鼓勵犯罪之誤解，已刪除第56條連續犯之規定。行為人反覆
    實行之犯罪行為，茍係在刑法修正施行後者，因法律之修正
    已生阻斷連續犯之法律效果，除認應合於接續犯、繼續犯、
    集合犯等實質上一罪關係而以一罪論處外，基於一罪一罰之
    刑罰公平性，自應併合處罰。而所謂「集合犯」，係指立法
    者所制定之犯罪構成要件中，本即預定有數個同種類行為而
    反覆實行之犯罪而言；故是否集合犯之判斷，客觀上自應斟
    酌法律規範之本來意涵、實現該犯罪目的之必要手段、社會
    生活經驗中該犯罪必然反覆實行之常態及社會通念等；主觀
    上則視其反覆實施之行為是否出於行為人之一個犯意，並秉
    持刑罰公平原則，加以判斷之。稽以行為人施用毒品之原因
    ，不一而足，其多次施用毒品之行為，未必皆出於行為人之
    一個犯意決定；且觀諸毒品危害防制條例第10條第1項、第
    2項施用毒品罪之構成要件文義衡之，實無從認定立法者本
    即預定該犯罪之本質，必有數個同種類行為而反覆實行之集
    合犯行，故上開施用毒品之罪，難認係集合犯之罪。另依刑
    法第56條修正理由之說明，謂「對繼續犯同一罪名之罪者，
    均適用連續犯之規定論處，不無鼓勵犯罪之嫌，亦使國家刑
    罰權之行使發生不合理之現象」、「基於連續犯原為數罪之
    本質及刑罰公平原則之考量，爰刪除有關連續犯之規定」等
    語，即係將本應各自獨立評價之數罪，回歸本來就應賦予複
    數法律效果之原貌。因此，就刑法修正施行後多次施用毒品
    之犯行，採一罪一罰，始符合立法本旨 (最高法院96年台上
    字第4762號判決參照)。是本件被告於刑法修正施行後之多
    次施用毒品犯行，自應一罪一罰。公訴人提起上訴認屬集合
    犯包括一罪云云，為無理由，應予駁回。
據上論斷，應依刑事訴訟法第373條、第368條，判決如主文。
本案經檢察官賴俊雄到庭執行職務。
中　　華　　民　　國　　96　　年　　12　　月　　20 　日
 　　　　　　　　 刑事第十六庭審判長法　官　葉騰瑞
             　　　                 法　官　莊明彰
                   　　　           法　官　吳鴻章
以上正本證明與原本無異。
不得上訴。
                                    書記官　魏淑娟
中　　華　　民　　國　　96　　年　　12　　月　　20　　日
附錄：本案論罪科刑法條全文
毒品危害防制條例第10條
施用第一級毒品者，處 6 月以上 5 年以下有期徒刑。
施用第二級毒品者，處 3 年以下有期徒刑。
附件：臺灣士林地方法院刑事判決　　　　96年度易字第607號
公　訴　人　臺灣士林地方法院檢察署檢察官
被　　　告　甲○○　男　31歲（民國○○年○月○○日生）
　　　　　　　　　　身分證統一編號：Ｚ000000000號
　　　　　　　　　　住台北縣三芝鄉○○街60號
　　　　　　　　　　現於臺灣士林看守所
上列被告因毒品危害防制條例案件，經檢察官提起公訴（96年度
毒偵字第669 號），被告於本院準備程序中就被訴之事實為有罪
之陳述，經本院當庭裁定進行簡式審判程序審理並判決如下：
    主  文
甲○○施用第二級毒品，累犯，處有期徒刑陸月，減刑為有期徒
刑參月，如易科罰金，以新臺幣壹仟元折算壹日。
    事  實
一、甲○○前因施用毒品案件，先後2 次經法院裁定送觀察、勒
    戒後，均認無繼續施用毒品之傾向，經臺灣士林地方法院檢
    察署檢察官分別於民國（下同）88年8 月6 日與89年8 月8
    日以88年度偵字第7137號與89年度毒偵字第1834號為不起訴
    處分確定。復於89年間犯竊盜罪，經本院判處有期徒刑1 年
    ，又於91年間因施用毒品案件，經本院施以強制戒治處分，
    於92年5 月23日保護管束期滿未經撤銷視為強制戒治執行完
    畢，同一案件並由臺灣士林地方法院檢察署檢察官聲請簡易
    判決處刑，經本院判處有期徒刑6 月確定，上開竊盜及施用
    毒品案件，並經本院定應執行刑為有期徒刑1 年5 月。甲○
    ○於強制戒治前，又因施用第1 級、第2 級毒品案件，經本
    院分別判處有期徒刑7 月、7 月確定，並定應執行刑為有期
    徒刑1 年確定，其上開1 年5 月有期徒刑及1 年有期徒刑，
    經付執行，於93年11月8 日縮短刑期假釋出監，於94年5 月
    2 日縮刑期滿，假釋未經撤銷，以執行完畢論（構成累犯）
    。詎甲○○仍不知悛悔，於前案強制戒治執行完畢釋放後5
    年內，復基於施用第2 級毒品安非他命之犯意，於95年9 月
    30日晚上7 時許，在臺北縣淡水鎮沙崙海水浴場附近之防風
    林內，以玻璃球燒烤產生煙霧之方式，施用第2 級毒品安非
    他命。嗣於翌日即95年10月1 日凌晨0 時20分許，在警局採
    集尿液，經送驗結果，發現有安非他命陽性反應，始悉上情
    。
二、案經臺北縣政府警察局淡水分局報告臺灣士林地方法院檢察
    署檢察官偵查起訴。
    理  由
一、上揭犯罪事實，業據被告於本院審理時坦承不諱，而被告經
    警於95年10月1 日查獲採尿經送台灣檢驗科技股份有限公司
    以氣相層析質譜儀檢驗法鑑驗結果，呈安非他命類陽性反應
    ，有台灣檢驗科技股份有限公司95年10月14 日報告編號CH/
    2006/A0025號濫用藥物尿液檢驗報告1 份附卷可稽（見95年
    毒偵字第2097號卷第12頁），是被告自白施用第2 級毒品安
    非他命乙節應認與事實相符，而可採信，前開事實應堪認定
    。又被告前因施用毒品案件，先後2 次經法院裁定送觀察、
    勒戒後，均認無繼續施用毒品之傾向，經臺灣士林地方法院
    檢察署檢察官分別於88年8 月6 日與89年8 月8 日以88 年
    度偵字第7137號與89年度毒偵字第1834號為不起訴處分確定
    。又於91年間因施用毒品案件，經本院施以強制戒治處分，
    於92年5 月23日保護管束期滿未經撤銷視為強制戒治執行完
    畢，有臺灣高等法院被告全國前案紀錄表可稽，是被告本次
    係於強制戒治執行完畢釋放後5 年內，再犯施用毒品罪，自
    應依法追訴處罰。
二、核被告所為，係犯毒品危害防制條例第10條第2 項施用第2
    級毒品罪。被告因施用第2 級毒品安非他命而持有第2 級毒
    品安非他命之低度行為，為施用之高度行為所吸收，不另論
    罪。又被告有事實欄所載前科執行情形，此有臺灣高等法院
    被告前案紀錄表在卷可按，其係於受有期徒刑之執行完畢後
    ，5 年內故意再犯本件有期徒刑以上之罪，為累犯，應依刑
    法第47條第1 項之規定加重其刑。
三、爰審酌被告已有施用毒品之前科，且經強制戒治之治療程序
    ，仍無法戒除毒癮復又觸犯本件犯行，顯示其無戒絕之決心
    ，及施用毒品係傷害自身健康，所生危害非鉅，本件犯後被
    告坦承犯行，態度尚屬良好，等一切情狀，量處如主文所示
    之刑。又被告犯罪時間係在95年9 月30日，在96年4 月24日
    以前，所犯之罪為毒品危害防制條例第10條第2 項之罪，合
    於減刑條件，應依中華民國九十六年罪犯減刑條例第2 條第
    1 項第3 款予以減刑為有期徒刑3 月，並諭知易科罰金之折
    算標準。
據上論斷，應依刑事訴訟法第273 條之1 第1 項、第299 條第1
項前段，毒品危害防制條例第10條第2 項，刑法第11條前段、第
41 條 第1 項前段、第47條第1 項，中華民國九十六年罪犯減刑
條例第2 條第1 項第3 款、第7 條，判決如主文。
本案經檢察官王以文到庭執行職務。
中　　華　　民　　國　　96　　年　　8 　　月　　10　　日
                  刑事第三庭法  官  賴邦元
